臺灣桃園地方法院刑事判決　　　　　　　　　　　　　九十一年度訴字第一二七號
　　公　訴　人　臺灣桃園地方法院檢察署檢察官
　　被　　　告　丙○○
　　指定辯護人　本院公設辯護人　乙○○
右列被告因強盜案件，經檢察官提起公訴（九十年度偵字第一０九一二號），本院判
決如左：
    主  文
丙○○無罪。
    理  由
一、公訴意旨略以：被告丙○○與某姓名年籍不詳之男子，共同基於為自己不法所有
    之意圖，於民國九十年一月十五日凌晨四時許，頭戴全罩式安全帽，持預備之菜
    刀，由該不詳姓名之男子騎乘機車，搭載丙○○至桃園縣桃園市○○○街八三號
    「ＯＫ便利商店」，該名男子負責在外接應把風，丙○○右手放在背後持該把菜
    刀進入店內，於店員甲○○開口詢問欲購買何物後，即縱身跳入櫃臺，亮出右手
    所持菜刀，並以左手抓住甲○○脅迫其將櫃臺下方保險箱及收銀機打開，致使甲○○不能抗拒，而強取收銀機內新臺幣（下同）六千元，得手後乘坐機車逃逸，
    因認被告涉有懲治盜匪條例第五條第一項第一款之懲治盜匪罪嫌。
二、按犯罪事實應依證據認定之，無證據不得推定其犯罪事實，又不能證明被告犯罪
    者，應諭知無罪之判決，刑事訴訟法第一百五十四條、第三百零一條第一項分別
    定有明文。且認定不利於被告之事實，須依積極證據，苟積極證據不足為不利於
    被告事實之認定時，即應為有利於被告之認定，更不必有何有利之證據，最高法
    院三十年上字第八一六號著有判例。另依最高法院七十六年台上字第四九八六號
    判例意旨，認定犯罪事實所憑之證據，雖不以直接證據為限，間接證據亦包括在
    內；然而無論直接或間接證據，其為訴訟上之證明，須於通常一般之人均不致有
    所懷疑，而得確信其為真實之程度者，始得據為有罪之認定，倘其證明尚未達到
    此一程度，而有合理之懷疑存在時，即無從為有罪之認定。
三、公訴意旨認被告涉有前揭盜匪罪嫌，無非係以證人甲○○之證詞、及被告於八十
    九年八月十六日曾進行右膝蓋手術，右腳微跛與當日監視錄影帶中歹徒走路微跛
    之情相符等為據。惟訊之被告堅決否認有前開強盜之犯行，辯稱：伊未曾到過桃
    園，未犯本件案件等語。經查：
（一）證人甲○○雖於警訊、偵訊中指認被告即為九十年一月十五日當天持刀強盜之
      歹徒，而於警訊中證稱：「因當時我在櫃，歹徒走進來時我可以清楚看見歹
      徒走路的姿態、臉型、輪廓、身材及眼神，還有當時歹徒喝令我把錢拿出來的
      語氣，因此我能確定指證」、「當時他（指歹徒）戴全罩式深綠色安全帽，略
      胖，身高約一七０至一七五公分，年約三十歲左右，操國語口音，沒有閩南腔
      ，未戴手套，著米黃色大衣，灰色褲子白色布鞋」、「歹徒走路的姿勢似乎有
      點怪異，右腳好像有傷」等語（見偵卷第七頁、第七頁背面、第十頁）；於偵
      訊中證稱：伊有看到歹徒的臉，因為安全罩是透明的，只有嘴巴被遮住，歹徒
      右腳有受傷，走路起來一跛一跛的，看起來是大腿以下受傷，身材也很像，在
      警局警察有叫他走幾步路給我看，腳受傷的姿勢跟案發當天都一樣等語（見偵
      卷第二十二頁背面至第二十三頁背面），是徵之上情，證人甲○○於警訊及偵
      查中係依歹徒臉型、輪廓、眼神、口音、走路的姿態、身材等而指認被告。惟
      查：
  １、警員於九十年三月二十三日借提被告供證人甲○○指認時，僅讓甲○○看被告
      之背影或側面，並未讓證人面對面指認被告乙節，業據證人即警員丁○○證述
      綦詳（見本院九十一年五月二十八日訊問筆錄），而證人甲○○於本院訊問時
      亦證稱：斯時歹徒戴安全帽，伊看不太清楚歹徒的長相，警員讓伊在店裡看被
      告的背影，到警局時伊亦只看到被告的背影，伊是靠特徵而指認被告即為歹徒
      ，因身高、體型差不多，最主要是警員叫被告走路給伊看，被告走路的樣子跟
      歹徒很像（有一腳一跛一跛）等語（見本院九十一年五月二十八日訊問筆錄）
      ，是證人甲○○於超商及警局指認時，既均未看到被告之臉部正面，另於偵訊
      中綜觀偵訊筆錄之記載，承辦檢察官亦未命證人當面指認被告，而係將二人分
      開偵訊，則警訊筆錄記載被告之臉型、輪廓、眼神與歹徒相似等語，顯值斟酌
      ；而偵訊中證人甲○○筆錄雖記載：伊有看到歹徒的臉，因為安全罩是透明的
      ，只有嘴巴被遮住等語，然斯時證人甲○○尚未曾親見被告正面臉部，亦不足
      為不利於被告之證明。再本院命證人甲○○當庭正面指認被告是否為歹徒時，
      其證稱：不是很清楚，因為時間太久，伊無法確定等語，準此，證人於警局中
      之指認，顯有瑕疵。
  ２、證人甲○○雖於警訊中證稱歹徒操國語口音，沒有閩南腔等語，惟經本院當庭
      命被告口述「錢拿出來」等語令證人甲○○辨認，證人甲○○證稱：被告講話
      之口音與歹徒「不像」乙節，有本院九十一年十一月十三日審判筆錄附卷可稽
      ，足證被告是否即為歹徒，實值堪疑。
  ３、證人甲○○雖於警、偵訊中證稱：歹徒走路的姿勢似乎有點怪異，右腳好像有
      傷，走路起來一跛一跛的，看起來是大腿以下受傷等語，而經本院向行政院衛
      生署苗栗醫院函詢被告於八十九年八月間之傷勢情形，據覆：被告於八十九年
      八月十六日右髕骨折求診，同年八月十七日手術內固定，術後於同年八月二十
      四日出院，八十九年十二月二十六日住院拔除內固定鋼釘，同年十二月二十八
      日出院，又於九十年八月二日住院拔除內固定鋼線，於同年八月六日出院等情
      ，有行政院衛生署苗栗醫院九十一年五月二十日函附卷可憑。惟經本院當庭勘
      驗九十一年一月十五日凌晨歹徒強盜經過之監視錄影帶，錄影帶中之歹徒雖行
      動略為跛行，惟其走路之施力方式係右腳施力較重，左腳再向前之方式，於翻
      越櫃台時，歹徒亦係以右腳跨到櫃台上跳上櫃台，再以右腳先著地之方式跳下
      櫃台（見本院九十一年十一月十三日審判筆錄），而衡諸常情，被告依前述既
      係右腳骨折進行手術，則其步行時，為避免右腳疼痛，施力之方式應係左腳施
      力較重而非右腳施力較重，是前開錄影帶中之歹徒步行時雖有微跛之姿態，惟
      是否為被告，實令人懷疑。
  ４、證人甲○○雖證稱歹徒大約身高約一七０至一七五公分，年約三十歲左右，略
      胖等語，雖被告之身材亦大致相仿，惟身高約一七０至一七五公分、略胖等體
      型，為一般男子常見之身高、體型，並不足作為被告即為歹徒之不利認定。
（二）證人丁○○於本院首次訊問時雖證稱：本件是渠等借提被告，將通報搶案之資
      料給被告看，被告自行指認犯下此案云云（見本院九十一年五月二十八日訊問
      筆錄），惟被告否認上情，經本院再於九十一年十一月十三日令證人丁○○與
      被告對質，證人丁○○則證稱「我忘了」等語，再觀諸被告於九十年三月二十
      三日借提當日之警訊筆錄即否認犯下此案，且堅稱伊不曾來過桃園等語（見偵
      卷第三頁背面），衡情，被告應未自行指認犯下此案，是證人丁○○之證述，
      亦不足為不利於被告之證明。
四、按以被害人之陳述為認定犯罪之依據時，必其陳述並無瑕疵，且就其他方面調查
    ，又與事實相符，始足採為科刑之基礎（最高法院六十一年度台上字第三０九九
    號判例參照）。所謂無瑕疵，係指被害人為不利被告之陳述，社會上一般生活經
    驗或卷存其他客觀事實並無矛盾而言，至所謂就其他方面調查認與事實相符，非
    僅以所援用之旁證足以證明結果為已足，尤須綜合一切積極佐證，除認定被告確
    為加害人之可能外，在推理上無從另為其他合理原因之假設，有不合於此，即不
    能以被害人之陳述做為論斷之證據。本件警方安排證人甲○○指認被告之過程，
    顯然粗糙而有前述瑕疵，且該指認就其他方面調查，亦存在相當可疑之處，除此
    外，已別無其他積極證據足證被告涉有前開強盜之犯行，是公訴人所提出之證據
    ，其為訴訟上之證明，既尚未達於通常一般之人均不致有所懷疑之程度，而無法
    使本院確信被告即為該錄影帶中之歹徒，本件既仍有合理之懷疑存在，即無從為
    被告有罪之認定。此外，復查無其他積極證據，足證被告有前開公訴人所指述之
    強盜犯行，自不能證明其犯罪，應為無罪判決之諭知。
據上論斷，應依刑事訴訟法第三百零一條第一項，判決如主文。
本案經檢察官林秀敏到庭執行職務
中        華        民        國    九十一  年    十一    月    二十七  日
                                  臺灣桃園地方法院刑事第六庭
                                          法  官  林  曉  芳
右正本證明與原本無異。
如不服本判決，應於判決送達後十日內向本院提出上訴狀( 應附繕本 )，上訴於
臺灣高等法院。
                                          書記官  巫  孟  蓉
中        華        民        國    九十一  年    十二    月     三     日
